# 关于同一控制企业合并的问题咨询

提问人：laoshiqan 时间：2012-11-12 19:56:55
咨询各位专家： 有一集团在 2012 年初以 1 亿元（A企业的公允价值是 7000 万元）非同一控制企业合并收购了一家企业A，在 2012 年 6月的时候将该企业A又以1.2亿元卖给集团下属的另一单位B，请问B对A是作为同一控制下企业合并还是非同一控制下合并？如果作为同一控制下企业合并，其收购价差0.2亿元如何处理？增加商誉还是冲减资本公积？B对A的控制是非暂时性的。 集团当时买A的时候协议没有约定一定会卖给B，但A是上市公司，A与B业务相同，为消除同业竞争，必须要卖个A。

回答人：chenyiwei
集团在非同一控制下合并A后，又在集团的主导下，将A的控制权转给子公司B。由于该交易是在集团的主导下完成的，并且交易完成后B对A的控制是非暂时性的，因此对B而言，该交易应定性为同一控制下企业合并。不能仅仅因为集团取得A的控制权距离内部股权转让不足一年就认为是非同一控制下的合并。 但在B的具体会计处理和合并报表中，与一般的同一控制下合并不同，其账务处理基础的“账面价值”不是A公司自身报表上的账面价值，而是集团合并报表层面A公司各项资产、负债的账面价值，即以当初非同一控制下合并购买日的公允价值为基础持续计算的金额（如当初合并时形成商誉的，则商誉的价值也一并下推）；并且纳入合并的期间只能自集团取得A的控制权的购买日开始计算，不能延伸到最早报告期期初。B的处理结果如楼上第 2 点所述，“B编制合并报表时，应该将0.2亿元的差价冲减权益，而将 1 亿与 7000 万元的差异确认为商誉”。 可以搜索一下本版面关于“下推会计”的讨论。